【裁判字號】    97,審訴,2030
【裁判日期】    970819
【裁判案由】    偽造文書等
【裁判全文】
臺灣高雄地方法院刑事判決            97年度審訴字第2030號
公  訴  人  臺灣高雄地方法院檢察署檢察官
被      告  甲○○
                      之10
                    原居高雄市.
                    （現另案於臺灣高雄女子監獄執行中）
上列被告因偽造文書等案件，經檢察官提起公訴（97年度偵字第
9312號），經合議庭裁定由受命法官依簡式審判程序審理，判決
如下：
    主  文
甲○○犯行使偽造私文書罪，累犯，處有期徒刑肆月，民國97年
3月15 日、編號004862號請款單客戶簽章欄上偽造之「尤郁婷」
署名壹枚沒收。又犯行使偽造私文書罪，累犯，處有期徒刑肆月
，民國97年3 月15日、編號004863號請款單客戶簽章欄上偽造之
「尤郁婷」署名壹枚沒收。又犯偽造私文書罪，累犯，處有期徒
刑月，民國97年3 月17日、編號004866號請款單客戶簽章欄上
偽造之「尤郁婷」署名壹枚沒收。又犯偽造私文書罪，累犯，處
有期徒刑月，扣案之收據壹張沒收。又犯詐欺取財罪，罪，
均累犯，各處有期徒刑肆月。又犯詐欺取財未遂罪，累犯，處有
期徒刑貳月。應執行有期徒刑壹年貳月，民國97年3 月15日編號
0048 62 號請款單、民國97年3 月15日編號004863號請款單、民
國97年3 月17日編號004866號請款單客戶簽章欄上偽造之「尤郁
婷」署名各壹枚（合計枚）及扣案之收據壹張，均沒收。
    事  實
一、甲○○知悉其友人尤郁婷之金錢寄放在梁淑琴處，竟分別基
    於意圖為自己不法所有之詐欺取財及偽造與行使偽造私文書
    之犯意，趁尤郁婷羈押在臺灣高雄看守所之期間，為下列行
    為：
(一)、甲○○於97年3 月15日10時50分及11時23分許，以其所有00
    00000000號電話分別傳送內容為：「阿姨不能在電話裡說，
    我與警察交換條件現在的身分是污點證人。總之我安頓好了
    會寫信給您。阿姨我真的好希望您是我的親人。我要兩支手
    機和一個門號兩張台灣三百的和剩餘的，我會叫保險公司找
    您，受益人是您記住哦。」、「阿姨，對不起造成您的很多
    困擾，手機要手寫的廠牌任您挑選，因我的身分所以有很多
    仇家在找我我一定要趕快離開高雄了」之簡訊至梁淑琴所有
    之0000000000號電話，且再於同日撥打電話予梁淑琴，謊稱
    其為尤郁婷，要向梁淑琴拿取先前寄放之金錢，致梁淑琴誤
    信其為尤郁婷本人而陷於錯誤，乃與其相約在高雄市三民區
    ○○○路1 之1 號前，交付新臺幣（下同）50,000元、手機
    2 支、補充卡6 張及耳機1 個，嗣於同年月日19時許，甲○
    ○乘坐計程車至上址，利用夜間視線不佳，要求梁淑琴將上
    開物品遞入車窗內交付之方式，向梁淑琴詐得上開財物。
(二)、甲○○詐得上開財物後，為避免梁淑琴發現其上開詐騙犯行
    ，於97年3 月15日19至同日21時間之某時，在其位於高雄市
    三民區○○○路租屋處，在梁淑琴於上(一)時地交付其簽收之
    請款單（日期：97年3 月15日、編號004862號）「客戶簽章
    」欄上偽造「尤郁婷」之署名後，於後(三)所示時地向梁淑琴
    行騙時，將該請款單交還以取信於梁淑琴而行使，致生損害
    於尤郁婷及梁淑琴。
(三)、甲○○於97年3 月15日21時許，假冒尤郁婷身分，以電話要
    求梁淑琴交付其餘寄放之款項，梁淑琴告知甲○○其身上僅
    有68,750元，甲○○即於97年3 月16日19時許，坐計程車至
    高雄市三民區○○○路1 之1 號前，利用夜間視線不佳，要
    求梁淑琴將上開物品遞入車窗內交付，並將上開(二)偽造「尤
    郁婷」署名之請款單交付以取信於梁淑琴，致梁淑琴不疑有
    詐而陷於錯誤，依甲○○之指示交付，甲○○以此方法詐得
    上開金錢得逞。
(四)、甲○○於詐得前開財物後，為取信梁淑琴避免前揭詐欺犯行
    被發覺，乃於97年3 月16日19時至翌（17）日19時間之某時
    ，在其位於高雄市三民區○○○路租屋處，在梁淑琴於上(三)
    時地交付其簽收之請款單（日期：97年3 月15日、編號0048
    63號）「客戶簽章」欄上偽造「尤郁婷」之署名後，於後(五)
    所示時地向梁淑琴再次行騙時，將該偽造之請款單交還以取
    信於梁淑琴，致生損害於尤郁婷及梁淑琴。
(五)、甲○○再於97年3 月17日某時許，假冒尤郁婷之身份，以電
    話要求梁淑琴交付手機2 支（價值2 萬1600元）及寄放金錢
    之零頭28,400元，梁淑琴陷於錯誤而應允，甲○○乃於同日
    19時許，乘坐計程車至高雄市三民區○○○路1 之1 號前，
    利用夜間視線不佳，要求梁淑琴將上開金錢及手機遞入車窗
    內交付，並將上開(四)所偽造「尤郁婷」署名之請款單交付梁
    淑琴，藉此取信於梁淑琴，致梁淑琴陷於錯誤而交付，甲○
    ○以此方法詐得上開金錢及手機得手。
(六)、甲○○於詐得上開財物後，為避免其詐欺犯行被識破，另於
    97年3 月17日19時許至後(七)所載為警查獲前某時，在其位於
    高雄市三民區○○○路租屋處，在梁淑琴於上(五)時地交付其
    簽收之請款單（日期：97年3 月17日、編號004866號）「客
    戶簽章」欄上偽造「尤郁婷」之署名，擬欲於後(七)所示時地
    持向梁淑琴行騙，致生損害於尤郁婷。
(七)、甲○○復於97年3 月20日某時許，假冒尤郁婷之身份，以電
    話要求梁淑琴交付剩餘款項，再於97年3 月21日19時7 分許
    ，以其所有0000000000號電話傳送內容為：「阿姨，真的很
    抱歉，若是有對您不敬或失禮的地方請您見諒。而我實在有
    太多的不便之處更重要是危及到我的人身安全所以阿姨麻煩
    您配合我一下。因我又被法院發佈通緝了強盜罪名，前天我
    被最麻吉的好友阿秋出賣差點被那群我在警局指認的犯罪集
    團的人抓到而那群人也到過我家恐嚇威脅我的親人，所以現
    在的我絕不能有任何差錯否則我就不能報仇了。我要的東西
    準備好了嗎？反正扣抵貨款現金給我130000可以嗎？單子和
    保條管我都寫好了並且我了一份小禮物要送給阿姨是為了答
    謝阿姨您的幫忙就這樣了。」之簡訊至梁淑琴所有之000000
    0000號電話，且於同年月日20時30分許，又撥打電話予梁淑
    琴要求將尾款放置在家樂福股份有限公司（下稱家樂福）鼎
    山店2 樓置物櫃內，並在其上開高雄市三民區○○○路租屋
    處，偽造內容為「本人尤郁婷因業務上所需而將財物寄放於
    上正通訊店長梁淑琴今已全數歸還於我本人尤郁婷恐空口無
    憑特立此據以茲證明」之收據，欲以此方法再向梁淑琴詐騙
    金錢，致生損害於尤郁婷。嗣因梁淑琴已於97年3 月18日某
    時許，自尤郁婷之男友處，得知尤郁婷已遭羈押在看守所之
    事實，乃報警處理，於97年3 月21日21時50分許，在高雄市
    三民區○○○路849 號2 樓家樂福鼎山店，甲○○前往取款
    時，為警當場查獲，並扣得手機3 支、SIM 卡2 張、請款單
    1 張（日期：97年3 月17日、編號004866號）及甲○○所有
    供行騙所用之收據1 張（日期：97年3 月21日、金額130,00
    0 元）等物，而未得逞。
二、案經高雄市政府警察局三民第一分局報請臺灣高雄地方法院
    檢察署檢察官偵查起訴。
    理  由
一、被告甲○○所犯係死刑、無期徒刑、最輕本刑為3 年以上有
    期徒刑以外之罪，其於準備程序就前揭被訴事實為有罪之陳
    述，經告知簡式審判程序之旨，並聽取檢察官與被告意見後
    ，認無不得或不宜改依簡式審判程序進行之處，依刑事訴訟
    法第273 條之1 第1 項之規定，裁定依簡式審判程序審理。
二、上開事實，業據被告於本院審理時坦承不諱（見院卷第18至
    19頁），核與證人即被害人梁淑琴於警詢及偵查中之證述情
    節相符（見警卷第9 至11頁及97年度偵字第9312號卷第9 至
    11 頁） ，並有簡訊翻拍內容、手機照片、請款單3 紙、收
    據1張 、扣押筆錄及扣押物品目錄表各1 份在卷可稽（見警
    卷第29頁至37頁、第13至20頁），被告之自白與事實相符，
    可採為認定其犯罪之證據。本案事證明確，被告上揭犯行，
    均堪予認定，應依法論科。
三、核被告上開所為，就犯罪事實一(一)(三)(五)均係犯刑法第339 條
    第1 項之詐欺取財罪；犯罪事實(七)詐騙財物未得手部分係犯
    同法第339 條第3 項、第1 項之詐欺取財未遂罪。另犯罪事
    實一(二)(四)均係犯刑法第216 條、第210 條之行使偽造私文書
    罪；犯罪事實一(六)(七)所載於請款單及收據上偽造「尤郁婷」
    署名於該文書而尚未交付予梁淑琴部分，均係犯同法第210
    條之偽造私文書罪。被告偽造尤郁婷之署名係偽造私文書之
    部分行為；另偽造私文書後復持以行使，其偽造之低度行為
    為行使之高度行為所吸收，均不另論罪。又公訴意旨認被告
    上開一(六)所偽造之私文書（請款單）業已交付梁淑琴而行使
    之，認被告此部分涉犯刑法第216 條、210 條之行使偽造私
    文書罪，然查：粱淑琴係於受騙交付財物時，同時交付「請
    款單」予被告簽收，惟被告收受後並未在現場立即簽收交還
    梁淑琴，而是攜回其位於九如一路租屋處偽造「尤郁婷」署
    名後，於下次向梁淑琴行騙拿取財物時，再將上一次偽造之
    「請款單」交還梁淑琴，故被告雖已詐得犯罪事實一(五)所示
    財物，然於犯罪事實一(七)所載欲向梁淑琴行騙並交付犯罪事
    實一(六)所示請款單時，因被梁淑琴識破而未得逞，故該紙請
    款單連同上述收據1 紙，均尚未提示行使即被查扣等情，業
    據被告供述明確（見院卷第18頁背面及第19頁），並有請款
    單及收據各1 紙可證，故被告此部分犯行僅止於偽造，而未
    及於行使，惟公訴意旨認此部分與上開論罪科刑部分具有實
    質上一罪之關係，爰不另為無罪之諭知，一併指明。被告先
    後3 次詐欺取財既遂、1 次詐欺取財未遂、2 次行使偽造私
    文書及2 次偽造私文書犯行，犯意個別，行為有異，應分論
    併罰。被告前因竊盜、公共危險、恐嚇、竊盜及偽造文書等
    案件，經法院各判處有期徒刑1 年、1 年1 月、4 月、9 月
    及4 月，嗣經裁定應執行有期徒刑3 年確定，經入監執行，
    於96年6 月12日假釋保護管束期滿未經撤銷視為執行完畢，
    有臺灣高等法院被告前案紀錄表在卷可稽，其於徒刑執行完
    畢後5 年內故意再犯本件有期徒刑以上之上開各罪，均累犯
    ，應各加重其刑。本院審酌被告有上開犯罪前科，素行不佳
    ，竟不知悔改，再為本案詐欺及偽造文書犯行，致被害人受
    有損害，其行為確有可議之處，惟念其犯後坦承犯行、態度
    尚可等一切具體情狀，爰分別量處如主文所示之刑，並定其
    應執行之刑。
四、至扣案之請款單3 紙（日期97年3 月15日、編號004862號
    ；日期97年3 月15日、編號004863號；日期97年3 月17
    日、編號004866號）上偽造之「尤郁婷」署押各1 枚（合計
    3 枚），均依刑法第219 條之規定宣告沒收，而該請款單因
    非屬被告所有，故不予宣告沒收。另扣案之收據1 紙，係被
    告所有供犯罪所用之物，已如前述，爰依刑法第38條第1 項
    第2 款之規定宣告沒收，而收據上偽造之署押既已包括在內
    ，即毋庸重複沒收。
五、據上論斷，應依刑事訴訟法第273 條之1 第1 項、第299 條
    第1 項前段，刑法第216 條、第210 條、第339 條第1 項、
    第3 項、第219 條、第51條第5 款，刑法施行法第1 條之1
    ，判決如主文。
本案經檢察官林永富到庭執行職務。
中    華    民    國    97    年    8     月    19    日
                  刑事第七庭  法  官  唐照明
以上正本證明與原本無異。
如不服本判決，應於判決送達後10日內向本院提出上訴狀。
中    華    民    國    97    年    8     月    19    日
                              書記官  許珈綺
附錄本案論罪科刑法條
中華民國刑法第210條
偽造、變造私文書，足以生損害於公眾或他人者，處 5年以下有
期徒刑。
中華民國刑法第216條
行使第 210 條至第 215 條之文書者，依偽造、變造文書或登載
不實事項或使登載不實事項之規定處斷。
 中華民國刑法第339條
意圖為自己或第三人不法之所有，以詐術使人將本人或第三人之
物交付者，處5 年以下有期徒刑、拘役或科或併科1 千元以下罰
金。
以前項方法得財產上不法之利益或使第三人得之者，亦同。
前二項之未遂犯罰之。


司法院資訊處製作；財團法人民間司法改革基金會備份。
